【裁判字號】    97,上易,324
【裁判日期】    970731
【裁判案由】    竊盜
【裁判全文】
臺灣高等法院臺南分院刑事判決         97年度上易字第324號
上  訴  人  臺灣雲林地方法院檢察署檢察官
上  訴  人
即  被  告  丙○○
                      號2樓
上列上訴人因被告竊盜案件，不服臺灣雲林地方法院96年度易字
第632號中華民國97年2月14日第一審判決（起訴案號：臺灣雲林
地方法院檢察署96年度偵字第3245號、第3349號），提起上訴，
本院判決如下：
    主  文
上訴駁回。
    事  實
一、丙○○前因竊盜案件，經臺灣桃園地方法院於民國94年7月2
    9日，以94年度桃簡字第1003號判決判處有期徒刑3月確定；
    復因竊盜案件，經臺灣雲林地方法院於94年10月23日，以94
    年度簡字第161號判決判處有期徒刑5月確定，嗣經臺灣雲林
    地方法院裁定應執行有期徒刑7月確定，於95年6月5日執行
    完畢（構成累犯）。詎其猶不知悛悔，於96年3月16日凌晨
    零時許，在臺中市南屯區○○○○道路3.8公里處橋下，見
    大統通運股份有限公司所有而由甲○○使用之車牌號碼MM-0
    05號營業用大客車停放在該處，且車窗未關，竟萌生為自己
    不法所有之意圖，由該車窗攀爬入內，著手搜尋財物，欲竊
    取裝設於車內之無線電機1臺，惟尚未得手之際，即為甲○○當場發覺，丙○○見狀旋爬出車窗逃離現場，因而未遂。
    嗣經警採集現場指紋後，循線查獲上情。
二、案經臺中市警察局第四分局報請臺灣臺中地方法院檢察署呈
    請臺灣高等法院檢察署檢察長令轉臺灣雲林地方法院檢察署
    檢察官偵查起訴。
    理  由
壹、證據能力部分：按被告以外之人於審判外之言詞或書面陳述
    ，除法律有規定者外，不得作為證據，刑事訴訟法第159條
    第1項定有明文。次按被告以外之人於審判外之陳述，雖不
    符刑事訴訟法第159條之1至之4之規定，而經當事人於審判
    程序同意作為證據，法院審酌該言詞陳述或書面陳述作成時
    之情況，認為適當者，亦得為證據；當事人、代理人或辯護
    人於法院調查證據時，知有同法第159條第1項不得為證據之
    情形，而未於言詞辯論終結前聲明異議者，視為有前項之同
    意，同法第159條之5定有明文。本件檢察官所舉所有書面及
    言詞陳述之證據能力，業經被告於本院行準備程序時表明同
    意列為證據，本院審酌該等供述證據之取得過程並無瑕疵，
    與本件待證事實間復具有相當之關聯性，以之為本件證據尚
    無不當，自得採為證據。
貳、被告有罪部分：
一、認定犯罪事實所憑之證據及理由：
    前揭犯罪事實，業經被告於警詢、檢察官偵訊及原審、本院
    審理時坦白承認，核與被害人甲○○於警詢指證之情節相符
    ，並有內政部警政署刑事警察局鑑驗書1份、贓物認領保管
    單1紙及現場照片8張在卷可稽，足認被告自白確與事實相符
    ，自可採信。此部分事證已臻明確，被告犯行堪予認定，應
    依法論科。
二、論罪科刑部分：
  (一)核被告所為，係犯刑法第320條第3項、第1項之竊盜未遂罪
    。又被告已著手於竊盜犯罪行為之實行而不遂，為未遂犯，
    應依刑法第25條第2項規定減輕其刑。
  (二)被告有如前開事實欄所載之前科紀錄，甫於95年6月5日執行
    完畢，有臺灣高等法院被告前案紀錄表1份在卷可稽，其受
    徒刑之執行完畢後，5年以內故意再犯本件有期徒刑以上之
    本罪，應依刑法第47條第1項規定論以累犯，並加重其刑。
  (三)原審以被告罪證明確，因予適用刑法第320條第3項、第1項
    、第25條第2項、第47條第1項、第41條第1項前段，並審酌
    被告有多次竊盜、毒品等前科，有上開前案紀錄表1份在卷
    可按，素行非佳，且其年輕力盛，不思以正當途徑賺取金錢
    ，竟貪圖一己私利，恣意竊取他人財物，法紀觀念淡薄，本
    不宜寬貸，惟念及其僅國中畢業，智識程度不高，暨其犯罪
    之動機、目的、手段、所生危害等一切情狀，量處有期徒刑
    8月；且被告之犯罪時間在96年4月24日以前，合於中華民國
    96年罪犯減刑條例第2條第1項第3款之規定，而無不得減刑
    之例外情形，依法減其宣告刑2分之1，並依同條例第7條、
    第9條規定於主文諭知其宣告刑及減得之刑，併諭知易科罰
    金折算之標準。本院經核原判決認事用法俱無不合，量刑亦
    稱妥適，被告上訴意旨認原判決量刑過重，指摘原判決此部
    分不當，並無可取，為無理由，應予駁回。
參、被告無罪部分：
一、公訴意旨略以：被告丙○○意圖為自己不法之所有，於96年
    5月28日下午5時33分許，在雲林縣斗六市○○路○段276號乙○○經營之「松旺中古車行」，趁乙○○不在車行內，竊取
    乙○○所有置放於車行辦公室之皮包內現金新臺幣（下同）
    50,000元，得手後逃離現場。嗣於同日晚間6時30分許，為
    乙○○經由車行內監視器發現，並報警循線查獲，因認被告
    涉犯刑法第320條第1項之竊盜罪嫌。
二、訊之被告丙○○堅決否認有竊盜乙○○現金50,000元之犯行
    ，辯稱：我跟乙○○是國中同學，之前有1部車欲賣給乙○○，他有先交付我訂金2,000元，但我發現該車目前有交通
    違規告發單尚未繳納，所以就前往該處歸還2,000元訂金給
    乙○○，但乙○○並未在店內，我就到店外拿起手機欲聯絡
    乙○○時，發現乙○○在店外與他人講話，後來我過去將訂
    金2,000元交還給他，就離開去載小孩，我沒有翻他的辦公
    桌，大約於同日晚間6時許，乙○○有再打電話跟我說他店
    內有現金遭竊，叫我趕快把現金交出來，我為了澄清我的清
    白，就返回店內找他並瞭解情形等語。
三、公訴人認被告丙○○涉有前開竊盜罪嫌，無非係以：(一)告訴
    人乙○○之指述。(二)證人游濬之證述。(三)證人周健龍之證
    述。(四)現場監視錄影機翻拍照片4張等為其論據。
四、然按犯罪事實應依證據認定之，無證據不得認定犯罪事實；
    不能證明被告犯罪者，應諭知無罪之判決，刑事訴訟法第15
    4條第2項、第301條第1項分別定有明文。次按認定不利於被
    告之事實，須依積極證據，苟積極證據不足為不利於被告事
    實之認定時，被告之抗辯或反證縱屬虛偽，仍不能以此資為
    積極證據應予採信之理由，即應為有利於被告之認定，更不
    必有何有利之證據；又事實之認定，應憑證據，如未能發現
    相當證據，或證據不足以證明，自不能以推測或擬制之方法
    ，以為裁判基礎。而刑事訴訟法上所謂認定犯罪事實之積極
    證據，係指適合於被告犯罪事實之認定之積極證據而言，雖
    不以直接證據為限，間接證據亦包括在內；然而無論直接或
    間接證據，其為訴訟上之證明，須於通常一般之人均不致有
    所懷疑，而得確信其為真實之程度者，始得據為有罪之認定
    ，倘其證明尚未達到此一程度，而有合理之懷疑存在時，致
    使無從形成有罪之確信，根據「罪證有疑，利於被告」之證
    據法則，即不得遽為不利被告之認定（最高法院30年上字第
    482、1831號、40年臺上字第86號及76年臺上字第4986號判
    例意旨參照）。至被害人之指述，係以使被告受刑事訴追為
    目的，是以被害人之指述為證據方法，除其指述須無瑕疵，
    且應有查與事實相符之佐證，始得資為判決之基礎（最高法
    院著有52年臺上字第1300號及61年臺上字第3099號判例可資
    參照），所謂無瑕疵，係指被害人所為不利被告之陳述，與
    社會上一般生活經驗或卷存其他客觀事實並無矛盾而言；另
    所謂就其他方面調查認與事實相符，非僅以所援用之旁證足
    以證明被害結果為已足，尤須綜合一切積極佐證，除認定被
    告確為加害人之可能外，在推理上無從另為其他合理原因之
    假設，有一不合於此，即不能以被害人之陳述作為論斷之證
    據。
五、經查：
  (一)乙○○係雲林縣斗六市○○路○段276號「松旺中古車行」之
    負責人，於96年5月23日下午1時許，在「松旺中古車行」，
    向周健龍收取車款50,000元，嗣於同月28日晚間6時許，在
    上址發現置於皮包內之現金50,000元不見等情，業經告訴人
    乙○○於警詢、檢察官偵訊及原審審理時指證綦詳（見雲林
    縣警察局斗六分局〈下稱斗六分局〉斗六警偵字第09600072
    10號卷第8頁至第9頁、臺灣雲林地方法院檢察署〈下稱雲林
    地檢〉96年度偵字第3349號卷第10頁至第11頁、第17頁、原
    審卷第38頁背面至第39頁、第41頁正面），核與證人周健龍
    於檢察官偵訊時證述之情節相符（見雲林地檢96年度偵字第
    3349號卷第18頁）。又告訴人乙○○之兄游濬因懷疑被告
    丙○○偷竊50,000元，於同日晚間6時30分許，在上址「松
    旺中古車行」與被告發生衝突，進而毆打被告成傷，遭被告
    提出傷害告訴一節，亦經被告於警詢及檢察官偵訊時供述在
    卷（見斗六分局斗六警偵字第0960007210號卷第3頁、雲林
    地檢96年度偵字第3349號卷第9頁），並據證人游濬於警
    詢及檢察官偵訊時證述綦詳（見斗六分局斗六警偵字第0960
    007210號卷第6頁、雲林地檢96年度偵字第3349號卷第10頁
    ），顯見告訴人乙○○指述失竊現金50,000元一節，應非子
    虛。
  (二)再被告於96年5月28日下午5時30分許，騎乘車牌號碼不詳之
    機車抵達「松旺中古車行」，欲還款現金2,000元與乙○○
    ，惟斯時乙○○正在店外為客人試車，嗣被告有進入「松旺
    中古車行」後，再走出該車行將2,000元返還與乙○○，旋
    離開該處，迨乙○○為客人試車約半個小時完畢，進入「松
    旺中古車行」，即發現置於皮包內之現金50,000元失竊等情
    ，業據被告於警詢及原審審理時坦承在卷（見斗六分局斗六
    警偵字第0960007210號卷第2頁、原審卷第26頁），核與告
    訴人乙○○於警詢、檢察官偵訊及原審審理時指證之情節相
    符（見斗六分局斗六警偵字第0960007210號卷第9頁、雲林
    地檢96年度偵字第3349號卷第10頁、原審卷第38頁背面至第
    40頁正面、第43頁背面），並有現場監視錄影機翻拍照片4
    張在卷可稽，應堪認定。是以，本件爭點厥為：被告於96年
    5月28日下午5時30分許，進入上址「松旺中古車行」後，是
    否有竊取乙○○置於皮包內之現金50,000元？乙○○為客人
    試車約半個小時期間，是否可確認僅被告1人進入「松旺中
    古車行」？
  (三)檢察官所指被告竊取告訴人乙○○所有現金50,000元之犯行
    ，除告訴人乙○○、證人游濬之指證及現場監視錄影機翻
    拍照片4張外，別無其他證據可資佐證，惟查：
    1.證人即告訴人乙○○於檢察官偵訊時證稱：我有調閱監視
      錄影機，那段時間只有丙○○進入店內，時間約為2分多
      鐘，監視器可以照到店的入口，有人進辦公室一定可錄到
      等語（見雲林地檢96年度偵字第3349號卷第11頁）；於原
      審審理時證稱：客人看車看了約半個小時有，這半個小時
      我都一直站在外面，我沒有看到丙○○進辦公室，他後來
      出來拿2,000元給我，我才知道他有來，客人走以後，我
      回到辦公室裡面，發現皮包內少了50,000元，約10分鐘後
      我哥哥游濬才回來，我們車行進出口有裝監視器，也有
      提供給警方，我們去警察局製作筆錄前有看監視器，看到
      客人來我走出去沒多久約5分鐘，丙○○就從後面過來，
      他走進辦公室約1至2分鐘，這段時間只有他1人進出，他
      最可疑等語（見原審卷第39頁至第45頁正面）。又證人游
      濬於原審審理時亦證稱：我當天去街上的修理廠牽車，
      回到車行的時候，弟弟乙○○跟我說錢不見，我們就看監
      視器，從店裡幾點有人，客人出去試車，看到錢不見的時
      間等語（見原審卷第48頁背面至第49頁正面），顯見告訴
      人乙○○、證人游濬均未親眼目擊被告竊取現金50,000
      元，其推論被告有竊取現金50,000元之依據，無非係以觀
      看現場監視錄影機畫面，該時段僅被告進入上址「松旺中
      古車行」辦公室為憑。
    2.檢察官提出之現場監視錄影機翻拍照片4張，翻拍時間分
      別為96年5月28日下午5時30分31秒、同日下午5時30分32
      秒、同日下午5時33分2秒、同日下午5時32分57秒，而觀
      諸該監視錄影機翻拍照片4張，發現被告於96年5月28日下
      午5時30分31秒騎乘機車抵達「松旺中古車行」時，乙○○正在為客人試車之車內，並未下車，且該車後方尚停有
      自用小客車1部，位置正好擋住被告視線；又證人乙○○
      於原審審理時復證稱：依據當時監視錄影機翻拍照片，丙○○要進入車行時，我剛好坐進去還沒有下車，當時我們
      車子後方停有1部自用小客車，那是客人的車等語（見原
      審卷第46頁背面、第53頁），是被告辯稱並未在外面發現
      乙○○，始進入「松旺中古車行」等語，尚非無據。再被
      告係因欲返還2,000元與乙○○，始進入「松旺中古車行
      」，亦為告訴人所不爭執，此與一般竊賊毫無緣由侵入行
      竊財物相異，是被告並非無故進入該「松旺中古車行」。
    3.依據前開監視錄影機翻拍照片4張，被告係於96年5月28日
      下午5時32分57秒騎乘機車離開「松旺中古車行」，被告
      停留在該車行之時間（含騎乘機車進入、停放、啟動及駛
      離時間），合計約2分又26秒，然證人乙○○於原審審理
      時自承：我當天為客人試車時，有讓客人將車子開出去，
      可能有1分鐘左右，我也坐在車上，我們回來停車，丙○○剛好來，當時辦公室的門都沒有關，我的車子後方還停
      放1部車，那是客人的車，客人從來到離開大約有半個小
      時，我這半個小時都一直站在店外等語（見原審卷第43頁
      背面、第53頁），是乙○○為客人試車約半個小時期間，
      是否僅被告1人進入「松旺中古車行」，自應調查釐清。
      又證人乙○○、游濬於原審審理時固均證稱案發當天有
      勘驗監視錄影畫面，客人看車期間僅被告1人進入「松旺
      中古車行」等語（見原審卷第49頁、第53頁背面），惟證
      人乙○○係本件竊盜犯罪之被害人，證人游濬係被害人
      之兄，於案發之後復因懷疑被告行竊，而動手毆打被告成
      傷，遭被告提出傷害告訴，已如前述，是證人乙○○、游
      濬與被告利害關係相反，揆諸前揭判例意旨，應查有與
      事實相符之其他佐證，始得以渠等指證之內容為判決之基
      礎。故本院認為應透過勘驗監視錄影光碟而為調查，惟經
      原審先後請證人乙○○及公訴檢察官提供案發當時監視錄
      影光碟，證人乙○○於原審審理時證稱：已經全部交給警
      方等語（見原審卷第46頁背面）；公訴檢察官亦當庭表示
      ：警方已經沒有監視錄影光碟等語（見原審卷第67頁背面
      ），是本院就此部分已無法調查。從而，本案依卷內現有
      證據，除證人乙○○、游濬之上開證述及現場監視錄影
      機翻拍照片4張外，並未查獲被告持有贓款等其他積極證
      據，客觀上尚難排除扣除被告停留在「松旺中古車行」之
      時間2分又26秒，有被告以外之第3人趁其餘27分又24秒乙○○為客人試車期間，侵入該車行竊取現金50,000元之可
      能。
  (四)綜上所述，檢察官所提出之證據，或其指出證明之方法，尚
    無從使本院心證達到確信乙○○為客人試車約半個小時期間
    ，僅被告1人進入「松旺中古車行」，進而認定有起訴書所
    指竊盜財物之犯行，而仍有合理懷疑之存在，揆諸前揭規定
    及判例意旨，依「罪證有疑，利於被告」之證據法則，自應
    就被告為無罪之判決。原審以不能證明被告犯罪，諭知被告
    無罪，核無不合。檢察官上訴意旨指摘原判決此部分採證不
    當，為無理由，應予駁回。
據上論斷，應依刑事訴訟法第368條，判決如主文。
本案經檢察官邱克斌到庭執行職務。
中    華    民    國    97    年    7     月    31    日
                  刑事第二庭    審判長法  官  葉居正
                                      法  官  郭千黛
                                      法  官  洪碧雀
以上正本證明與原本無異。
不得上訴。
                                      書記官  魏芝雯
中    華    民    國    97    年    8     月    4     日
附錄本案論罪科刑法條全文：
刑法第320條
意圖為自己或第3人不法之所有，而竊取他人之動產者，為竊盜
罪，處5年以下有期徒刑、拘役或5百元以下罰金。
意圖為自己或第3人不法之利益，而竊佔他人之不動產者，依前
項之規定處斷。
前2項之未遂犯罰之。


司法院資訊處製作；財團法人民間司法改革基金會備份。
